【裁判字號】    89,易,772
【裁判日期】    891030
【裁判案由】    傷害
【裁判全文】
臺灣嘉義地方法院刑事判決                          八十九年度易字第七七二號
    公  訴  人  臺灣嘉義地方法院檢察署檢察官
    被      告  戊○○即葉瓊.
                乙○○
右列被告因傷害案件，經檢察官提起公訴（八十八年度偵字第六八四九號），本院判
決如左︰
    主  文
戊○○、乙○○均無罪。
    理  由
一、公訴意旨略以：被告戊○○因與告訴人己○○有債務糾紛，戊○○不滿己○○久
    未償債，乃於民國八十八年八月二十七日下午二時十分許，邀集被告吳介字及丙○○、吳金龍、曾瑞彬、吳永義（除被告乙○○外，餘另為不起訴處分）等人，
    同赴嘉義市○區○○路六八號己○○之住處前欲索討債務，嗣因人聲雜沓，為鄰
    右報警趕抵現場處理，己○○答以債務紛爭後，乃二子騎乘機車與戊○○、乙○○兩人於同日下午五時十分許，到達嘉義市○○路三十號市議員侯金良服務處
    協調，詎一言不合，戊○○與乙○○兩人竟共同基於傷害之犯意，由乙○○徒手
    毆打己○○之頭部，致己○○受有頭部外傷腦震盪、頭痛、右眼臉腫及流鼻血等
    傷害，因認戊○○、乙○○涉有傷害犯嫌。
二、按犯罪事實應依證據認定之，無證據不得推定其犯罪事實；又不能證明被告犯罪
    者，應諭知無罪之判決；刑事訴訟法第一百五十四條、第三百零一條第一項分別
    定有明文。又犯罪事實之認定，應憑真實之證據，倘證據是否真實尚欠明確，自
    難以擬制推測之方法，為其判斷之基礎；而認定犯罪事實之證據係指足以認定被
    告確有犯罪行為之積極證據而言，該項證據自須適合於被告犯罪事實之認定，始
    得採為斷罪資料，最高法院著有五十三年台上字第六五六號、二十九年上字第三
    一０五號判例足循。且刑事訴訟上證明之資料，無論其為直接或間接證據，均須
    達於通常一般之人均不致有所懷疑，而得確信其為真實之程度，始得據為有罪之
    認定，若其關於被告是否犯罪之證明未能達此程度，而有合理懷疑之存在，致使
    無從形成有罪之確信，根據「罪證有疑，利於被告」之證據法則，即不得遽為不
    利被告之認定，此有最高法院七十六年台上字第四九八六號判例可稽。再者，告
    訴人之指訴係以使被告受刑事訴追為目的，是其陳述是否與事實相符，仍應調查
    其他證據以資審認，最高法院三十年上字第八一六號、五十二年台上字第一三０
    ０號判例足資參照。
三、公訴意旨認被告戊○○、乙○○涉犯上開犯行，無非係以告訴人己○○之指訴及
    由告訴人提出嘉義陳仁德醫院出具之診斷證明書，且依被告乙○○於偵訊時坦承
    因受告訴人推擠，而出手抵擋，致手揮到告訴人臉部之情，而推論被告二人有共
    同傷害之犯意聯絡。然查：訊據被告二人均堅決否認有傷害告訴人之犯行，被告
    戊○○辯稱：「當天調解時告訴人說要九月一日要還我錢，我就出去外面問委員
    有關調解事宜。」；被告乙○○辯稱：「告訴人當天跟被告戊○○談完後起身要
    走出去，我用手擋住他問他何時要還我錢，告訴人猶豫了一下，才答應我要在九
    月一日還我錢，我並沒有打他。」等語；且證人侯金良市議員已於偵查中證稱：
    當日告訴人騎乘機車載二名小孩先到服務處，嗣被告戊○○開車趕至，被告乙○○亦陸續抵達，現場另有二名調解委員幫忙調解其等債務糾紛，未看見告訴人遭
    人毆打，只是有見其流鼻血等語；另證人甲○○即嘉義市東區調解委員到庭證稱
    ：「我沒有看到這件事，我是東區調解委員我是幫忙他們調解債務的，當時是在
    侯金良服務處調解，侯金良是我們調解會的主席，當時被害人有帶二個小孩在場
    ，我沒有看到他們打架，他們調解不成我就先到外面抽菸，服務處裡面只有剩下
    當事人在，所以我不知道裡面發生何事，當天發生事情應該是在傍晚左右，我只
    有聽到他們在大小聲，當天他們要離開時看到被害人載二個小孩子回去，沒有看
    到他流鼻血或眼睛腫等傷害，被告二人何時走我不知道，我有看到戊○○在問其
    他的委員。」，及證人丁○○亦到庭證稱：「我也是調解委員，當時我也是幫他
    們調解，當天我們有看到被害人載二個小孩回去，沒有看到他們身上有傷。」等
    語；綜觀上開各到庭陳述之在場證人證言，均未直接目睹告訴人係因被告二人之
    腕力致受有傷害；此外，亦均查無任何積極而明確之證據足以證明告訴人所受之
    傷害確係被告戊○○、乙○○所致，揆諸前開法條判例意旨，自非得僅憑告訴人
    一人之指訴及不足使人產生確信之情況證據即為被告有罪之認定，揆諸前開法條
    判例意旨，自應諭知被告二人無罪。
據上論斷，應依刑事訴訟法第三百零一條第一項前段，判決如主文。
本案經檢察官吳基華到庭執行職務。
中      華      民      國    八十九    年      十      月     三十     日
                                臺灣嘉義地方法院刑事第三庭
                                        法  官  唐  淑  民
右正本證明與原本無異。
如不服本判決，應於判決送達後十日內向本院提出上訴狀( 應附繕本 )。
中      華      民      國    八十九    年      十      月     三十     日
                                        書記官  林  育  興


司法院資訊處製作；財團法人民間司法改革基金會備份。
